行　政　法　院　判　決　　　　　　　　　　　　　八十七年度判字第二三九二號
　　原　　　告　甲○○
　　被　　　告　乙○○
右當事人間因級俸事件，原告不服公務人員保障暨培訓委員會中華民國八十七年三月
十八日八七公審決字第○○二一號再復審決定，提起行政訴訟，本院判決如左︰
　　主  文
原告之訴駁回。
　　事  實
緣原告現職為行政院公共工程委員會書記，以其於民國八十年八月至八十五年四月曾
任行政院公共建設督導會報及行政院公共工程委員會約僱服務員年資申請提敘俸級，
被告以原告係依該會報所定「約僱服務員管理要點」僱用，該要點未經行政院核准，
其擬申請提敘案，與銓敘部八十五年六月三日八五台中甄一字第一三一四四五六號函
所作提敘補充規定說明二之(四)：「其他由各機關比照『聘用人員聘用條例』或『行政
院暨所屬機關約僱人員僱用辦法』，自行訂定之單行規章，經上級機關核准並列入年
度預算之專任人員，其年資得依新修正條文之規定辦理提敘。」之規定不符，乃以八
十六年九月四日八六台甄二字第一五一九○二九號書函函復無法辦理。原告不服，提
起復審、再復審，遞遭決定駁回，遂提起行政訴訟，茲摘兩造訴辯意旨於次：
原告起訴意旨略謂︰一、原告於八十年八月起即受僱於行政院公共建設督導會報及行
政院公共工程委員會，受僱期間每年均與僱用機關簽訂約僱契約書。僱用機關均為依
法令設置之行政機關，在職期間擔任文書繕打、公文收發及資料整理等工作，與現任
職務職等相當且性質相近，符合公務人員俸給法施行細則第十五條第二項「依公務人
員任用法任用之人員，其曾任行政機關、公立學校或公營事業之年資，如與擬任職務
職等相當且性質相近者，均得按年核計加級。」之規定，原告自得按年核計加級。又
俸級法及其施行細則關於按年核計加級除上開規定外，並無任何額外限制，亦無允許
主管機關得設定額外限制之授權，故銓敘部八十五年六月三日八五台中甄一字第一三
一四四五六號函有關公務人員俸給法施行細則第十五條之補充規定，增加法律所無之
條件，且其限制內容與公務人員俸給法施行細則第十五條之認定要件無關，明顯已逾
越公務人員俸給法施行細則第十五條之規定，而另做不當擴張之限制。依據中央法規
標準法第五條、第六條、第十一條之規定，被告依據上開函釋駁回原告之申請，顯屬
違法。二、原告於八十年八月十五日至八十四年七月二十日受僱於行政院公共建設督
導會報，所訂契約並無臨時人員字樣，且該會報係屬行政院之一單位而非獨立機關，
是以原告應即受僱於行政院，且僱用資格、程序亦符合「行政院暨所屬機關約僱人員
僱用辦法」規定，被告以督導會報所訂單行規章，未經行政院核准僱用，遽而論斷原
告年資不符提敘俸級規定，顯屬違法。三、縱使第二項之論斷不成立，即原告任職之
機關行政院公共工程委員會仍適用行政院訂頒之「行政院暨所屬機關約僱人員僱用辦
法」。惟因該辦法係規範機關僱用約僱人員應注意之事項，並非能據以課予原告之責
任，且該會「約僱服務員管理要點」是否報經行政院核准亦非原告所能置喙，自不能
據以否定原告為約僱人員之事實。又查行政院上開辦法係屬規範機關義務之行政命令
，銓敘部以上開八十五年六月三日以八五台中甄一字第一三一四四五六號函限制原告
之權益主張，依此論斷原告不能按年核計加級除不符公務人員俸給法施行細則第十五
條認定之要件，顯已損及原告之權益，該規定顯有違反憲法保障人民權利之意旨。綜
上所述，上開辦法及銓敘部函等行政命令依據大法官釋字第一三七號、第二一六號解
釋，絕無拘束鈞院之餘地。四、原告所任職同一單位約聘之同仁，經考試取得任用資
格，均可獲准提敘，而在同一單位服務的人卻有差別待遇，使原告深感忿忿難平。原
告一直任職同一單位，曾被要求變更身份證之職業欄，並獲有在職之證明書，其中也
無臨時人員之字樣，也未曾換職或中斷年資卻遭此以無理由駁回之結果對原告的權益
損害甚鉅。原告應有的權利之維護應受到法律的保障。因此請求撤銷再復審決定，同
意原告之約僱年資按年核計加級等語。
被告答辯意旨略謂︰一、有關原告擔任行政院公共建設督導會報及行政院公共工程委
員會約僱服務員之進用依據，經該會八十六年十月三十日工程人字第八六一二四一
五號書函復被告略以，其係依該會報所訂「約僱服務員管理要點」以業務費招僱之臨
時人員，而非依據「行政院暨所屬機關約僱人員僱用辦法」僱用，並於該會成立後仍
予援用，又該要點並未報經行政院核准，其僱用亦未報經行政院核准。準此，其曾任
約僱服務年資應不得提敘俸級。二、原告認為被告八十五年六月三日八五台中甄一字
第一三一四四五六號函所作補充規定，逾越「公務人員俸給法施行細則」之規定一節
，查前函說明二之(二)係對該細則第十五條第二項規定有關曾任行政機關、公立學校或
公營事業之年資為補充之規定，凡符合依法令規定進用之人員，年資方予認定採計，
因此，並無逾越之情事；至於原告主張其受僱於行政院公共建設督導會報，所訂契約
並無臨時人員字樣，且該會報係屬行政院之一單位而非獨立之機關，是以其係受僱於
行政院，僱用資格與程序亦符合「行政院暨所屬機關約僱人員僱用辦法」之規定，又
因該辦法係規範機關僱用約僱人員應注意之事項，如該會報進用約僱人員不合乎規定
，亦非能課其責任，並否定其為約僱人員之事實，及該單位同仁約聘人員年資均獲准
提敘云云，茲依前述僱用辦法規定，即使為行政院本身進用約僱人員亦須符合該辦法
規定，而該會報雖為行政院之任務編組，但其人員之進用，除各機關之兼職人員外，
係由該會報自訂要點進用，故其約僱服務員之進用並不符合該僱用辦法所規定之程序
，至行政院公共工程委員會未遵守行政院之規定自行進用人員係屬事實，原告不能以
此非屬其個人之責任，即可訴求准予提敘，又其與該會報所訂契約是否有臨時人員字
樣，並非被告未准其提敘之決定因素，另該會報之約聘人員係依據聘用人員聘用條例
進用，進用程序合於規定，故該會報約聘人員年資得予提敘俸級，併此明。綜上論
結，本件原告之訴並無理由，請判決駁回其訴等語。
    理  由
按「依公務人員任用法任用之人員，其曾任行政機關、公立學校或公營事業之年資，
如與擬任職務職等相當且性質相近者，均得按年核計加級。前二項之按年核計加級，
均以至其所敘定職等之年功俸最高級為止。」公務人員俸給法施行細則第十五條第二
、三項規定甚明。又銓敘部於八十五年六月三日八五台中甄一字第一三一四四五六號
函補充說明略以：「．．．(二)．．．如有曾任依『行政院暨所屬機關約僱人員僱用辦
法』僱用之約僱人員年資，．．．，得適用新修正條文規定．．．(四)其他由各機關比
照．．．『行政院暨所屬機關約僱人員僱用辦法』，自行訂定之單行規章，經上級機
關核准並列入年度預算之專任人員，其年資得依新修正條文之規定辦理提敘。」本件
原告於八十六年八月間，以其八十年八月至八十五年四月計四年十個月，曾任行政院
公共建設督導會報及行政院公共工程委員會約僱服務員年資，申請提敘俸級，被告以
原告係依該會報所定「約僱服務員管理要點」以業務費招僱之臨時人員，雖於該會成
立後仍予援用，惟該要點及其人員之僱用均未報經行政院核准，爰認該年資非屬曾任
行政機關之約僱年資，以八十六年九月四日八六台甄二字第一五一九○二九號號書函
函復不予採計提敘。揆諸前揭規定及說明，尚無不合。原告起訴為前開主張，惟查行
政院本身進用約僱人員應依「行政院暨所屬機關約僱人員僱用辦法」規定辦理，而行
政院公共建設會報雖為行政院之任務編組，但其人員之進用，除各機關之兼職人員外
，係由該會報自訂要點進用，故其約僱服務員之進用並不符合該僱用辦法所規定之程
序。至行政院公共工程委員會未遵守行政院之規定自行進用人員係屬事實，原告不能
以此非屬其個人之責任，即可請求准予提敘，又其與該會報所訂契約是否有臨時人員
字樣，尚與未准其提敘之決定無關。原告謂該會報為行政院之單位，伊即係受僱於行
政院勿庸經行政院核准云云，不無誤會。次查銓敘部八十五年六月三日八五台中甄一
字第一三一四四五六號函所作補充說明二之(二)係對該細則第十五條第二項規定有關曾
任行政機關、公立學校或公營事業之年資為補充之規定，凡符合依法令規定進用之人
員，年資方予認定採計，原告謂此項規定逾越「公務人員俸給法施行細則」云云，亦
非可採。至該會報之約聘人員係依據聘用人員聘用條例進用，進用程序合於規定，其
年資得予提敘俸級，自難比擬。綜上所述，本件原處分核無違誤，復審及再復審遞予
維持，俱無不合。原告起訴論旨為無理由，應予駁回。
據上論結，本件原告之訴為無理由，爰依行政訴訟法第二十六條後段，判決如主文。
中    華    民    國     八十七      年     十一     月     二十七      日
                    行 政 法 院 第 四 庭
                                審 判 長 評  事      葉  振  權
                                         評  事      吳      仁
                                         評  事      吳  錦  龍
                                         評  事      林  家  惠
                                         評  事      吳  明  鴻
右  正  本  證  明  與  原  本  無  異
                                         法院書記官  張  惠  美
中    華    民    國     八十七      年     十一     月      三十       日
